臺灣桃園地方法院刑事判決　　　　　　　99年度交訴字第40號
公　訴　人　臺灣桃園地方法院檢察署檢察官
被　　　告　張榮昌
上列被告因肇事遺棄案件，經檢察官提起公訴（98年度偵字第23
560 號、99年度偵字第13619號），本院判決如下︰
    主  文
張榮昌駕駛動力交通工具肇事，致人受傷而逃逸，處有期徒刑壹
年陸月。
    事  實
一、張榮昌於民國98年5 月7 日晚間10時50分許，騎乘車號JJ9
    -901號重型機車，沿大園鄉○○路由大園市區往竹圍方向行
    駛，行經中華路283 號對面，不慎擦撞同向之在外側車道沿
    路邊所停車輛左側行走之行人曾忠良，致曾忠良受有舌頭4
    公分Ⅹ1 公分之裂傷、後腰部痛疼等傷害並昏倒在地（過失
    傷害部分未據告訴），張榮昌明知車輛肇事致人受傷應留在
    現場處理，竟為脫免刑事責任，不顧路人即報案人藍正喬之
    勸阻，執意離開現場而逃逸，並以0000000000門號沿途撥打
    予其前妹婿張繼文（張繼文之部分業據本院以99年度審交訴
    字第101 號判處罪刑確定）之0000000000門號。張繼文得知
    上情後，竟基於藏匿人犯犯意，為使張榮昌隱避，於同日晚
    間11時30分許，自其與其前妻所同居之桃園市○○街14號4
    樓住處趕至事故現場，並向在場處理事故之桃園縣政府警察
    局大園分局潮音派出所警員張志傑，虛偽供稱其係上開機車
    之駕駛人云云，以為頂替。嗣經現場住戶及目擊證人藍正喬
    指認張繼文非肇事者後，經警報告臺灣桃園地方法院檢察署
    檢察官偵辦，張繼文接續前開藏匿人犯犯意，竟於該署檢察
    官98年12月10日、99年1 月20日、99年2 月5 日偵訊時，仍
    為頂替虛偽供稱其係騎乘機車之人云云，嗣經該署檢察官偵
    查而查獲上情。
二、案經桃園縣政府警察局大園分局移送臺灣桃園地方法院檢察
    署檢察官偵查及該署檢察官自動檢舉偵查起訴。
    理  由
壹、證據能力：
一、按被告以外之人於審判外之言詞或書面陳述，除法律有規定
    者外，不得作為證據。又被告以外之人於審判外之陳述，雖
    不符前4 條之規定，而經當事人於審判程序同意作為證據，
    法院審酌該言詞陳述或書面陳述作成時之情況，認為適當者
    ，亦得為證據。當事人、代理人或辯護人於法院調查證據時
    ，知有第159 條第1 項不得為證據之情形，而未於言詞辯論
    終結前聲明異議者，視為有前項同意，刑事訴訟法159 條第
    1 項、第159 條之5 分別定有明文。查證人藍正喬於警詢時
    之陳述，固係審判外之陳述而屬傳聞證據，惟被告就上開審
    判外之陳述，於本院審理中，知有該項證據，未曾於言詞辯
    論終結前聲明異議，而本院審酌該證人陳述作成時之情況，
    並無違法取證及證明力過低之瑕疵，亦認以之作為證據為適
    當，依前揭規定說明，自有證據能力。
二、按被告以外之人於偵查中向檢察官所為之陳述，除顯有不可
    信之情況者外，得為證據，刑事訴訟法第159 條之1 第2項
    定有明文。查證人藍正喬、張志傑偵查中於供前具結所為之
    陳述，係檢察官依法訊問，復無其他事證足資認定其等於檢
    察官訊問時有受違法取供情事，並無何特別不可信之情況，
    是依上開規定具有證據能力，而得作為本案之證據。
三、卷附通聯紀錄、門號使用人資料，均係電信公司人員於通常
    業務過程所須製作之紀錄文書，林牙醫診所回覆被告有無
    於98年5 月7 日至該診所看診之書函則係該診所人員於通常
    業務過程所須製作之紀錄文書如病歷等資料之過錄，依刑事
    訴訟法第159 條之4 第2 款之規定，具有證據能力，至被害
    人曾忠良於敏盛醫院之病歷，依同一法理，亦有證據能力。
    卷附行政院衛生署中央健康保險局查報被告張榮昌之就醫紀
    錄、其母張吳桂之就醫紀錄暨桃園縣政府消防局、桃園縣政
    府警察局大園分局查報之有關本案報案人之資料、桃園縣政
    府衛生局查報「果林診所」、「林診所」、「果林牙醫診
    所」之資料，均係公務員職務上製作之紀錄文書，依刑事訴
    訟法第159 條之4 第1 款之規定，具有證據能力。
貳、實體部分：
一、訊據被告張榮昌固自承上開時、地騎乘車號JJ9 -901號重型
    機車肇事之人為伊無誤，然矢口否認有本件犯行，辯稱：伊
    之母親於案發日即98年5 月7 日在住院，伊擔心伊母親才先
    離開現場，又伊雖沒有留在現場，然伊係因為受傷一直流血
    ，所以才先離開去看醫生，伊去果林診所看診，然後伊又通
    知伊之妹婿張繼文去現場幫伊處理，伊當時有打119 、110
    報案云云。惟查：(1)依卷附桃園縣政府消防局99年12月9 日
    桃消指字第0990029032號函及附件，本件報案人為桃園縣政
    府警察局110 通報；再依桃園縣政府警察局大園分局100 年
    2 月21日園警分刑字第1004010154號函及桃園縣政府警察局
    勤務指揮中心受理案件紀錄表，本件報案人使用之門號為
    0000000000，而依卷附中華電信資料查詢，0000000000門號
    之使用人為目擊證人藍正喬，證人藍正喬於警、偵訊時亦證
    稱打電話報警之人為伊，其之證言與上開單位之函覆資料相
    符，可見被告奢言案發後其有打119 、110 報案云云，純屬
    謊言。(2)依行政院衛生署中央健康保險局99年2 月11日健保
    桃字第0993045313號函送之被告之母張吳桂之就醫紀錄顯示
    ，張吳桂自98年5 月至98年7 月之間，僅於98年6 月30日入
    住台北馬偕醫院，至98年7 月6 日出院，並無於本案案發日
    即98年5 月7 日住院之紀錄，是被告辯稱伊母親於案發日即
    98年5 月7 日在住院，伊擔心伊母親才先離開現場云云，顯
    屬不實。(3)依行政院衛生署中央健康保險局99年12月16日健
    保醫字第0990041323號函及保險對象門診就醫紀錄明細表，
    被告自98年5 月7 日至98年5 月10日均無任何看診紀錄。而
    桃園縣政府衛生局100 年2 月11日桃衛醫字第1000034575號
    函所示，桃園縣並無「果林診所」或「林診所」，僅有「
    果林牙醫診所」，經本院函詢果林牙醫診所被告有無於98年
    5 月7 日至該診所看診，經該診所於100 年3 月8 日函覆表
    示經該診所查詢病歷，並無張榮昌此人之就診紀錄。是被告
    辯稱因為伊受傷一直流血，所以才先離開案發現場去果林診
    所看診云云，亦屬虛偽。(4)證人藍正喬於警詢證稱肇事男子
    （按即被告，下稱被告）試圖將其機車牽至路旁，並清理現
    場散落之碎片及物品之後，被告就與對面住戶談話後，返回
    機車停放處試圖要將車輛發動騎走，但因車輛無法發動，所
    以他就以步行之方式往竹圍方向走去，當時伊見到立即制止
    他離開現場，但他不顧伊制止，仍向前走去等語。其又於99
    年1 月20日偵訊時證稱車禍後被害人躺在地上，被告也有跌
    倒，過沒多久被告爬起來，當時伊打電話報警，被告起身後
    見到傷者，馬上就要啟動機車逃走，伊上前阻止，但被告沒
    講話，被告無法發動機車，於是丟下機車用走的，伊告訴被
    告撞到人不能走，伊講了二次且滿大聲，被告都不予理會，
    繼續往竹圍方向走等語。由證人藍正喬之上開證詞，被告亟
    欲逃離現場之企圖及行為甚為明顯。(5)依卷附通聯紀錄，被
    告於案發後之98年5 月7 日22時57分45秒以其之0000000000
    門號撥予已決被告張繼文使用之00 00000000 門號（共55秒
    ），張繼文此時之基地台位址本在桃園市○○○街98之1 號
    附近即其與其前妻所同居之桃園市○○街14號4樓 附近，被
    告再於同日23時2 分29秒以上開門號撥予張繼文之上開門號
    （共55秒），此時張繼文之基地台位址在桃園市○○街15之
    6 號，隨後往桃園市○○路○ 段142 之1 號移動，再往大園
    鄉○○○路102 號移動，其後直至其在上開案發地點向警偽
    稱其為肇事者為止，基地台位址均在大園鄉○○○路102 號
    ，可見已決被告張繼文在接獲被告張榮昌之上開電話後，即
    往案發地點移動，而張繼文到達案發現場後，即向到場處理
    之警員張志傑偽稱己為肇事者，並在目擊證人藍正喬明確指
    認張繼文非肇事者後，警方並依此質疑張繼文後，張繼文仍
    向警堅稱己為肇事者，此等情節皆見諸張繼文之警詢筆錄，
    並經證人張志傑於偵訊時證述屬實，可見被告張榮昌電話聯
    絡已決被告張繼文之用意絕非到案發現場救護被害者，而係
    徵得張繼文之同意頂替其之罪行。況被告張榮昌既辯稱其有
    撥打110 、119 ，則其當可知警、消將於短時間內即行抵達
    ，何庸再通知已決被告張繼文處理或救助傷患，益徵被告張
    榮昌與張繼文於緊接案發後之時間密切通聯之用意，無非係
    商討如何由張繼文出面頂替被告張榮昌，揆諸實際，張繼文
    亦確出面頂替，而被告張榮昌則於案發後從未出面，直99年
    11月24日為本院通緝到案為止（被告張榮昌另涉教唆頂替罪
    嫌，應由檢察官依法偵辦）。綜上，被告張榮昌上開各項辯
    詞均不足採信，而依卷附敏盛醫院之病歷，被害人曾忠良確
    因本件車禍而受有上開傷勢，是被告張榮昌之肇事逃逸之犯
    行明確，應依法論科。
二、核被告所為，係犯刑法第185 條之4 之肇事致人受傷而逃逸
    罪。爰審酌被告肇事致人受傷而逃逸對被害人及用路人之危
    害極大、本件若無目擊證人藍正喬數度出面指證則案情恐無
    大白之日、可見被告行為確有使司法誤判之可能對司法正義
    傷害亦深、其之犯後態度實屬惡劣等一切情狀，量處如主文
    所示之刑。
據上論斷，應依刑事訴訟法第299 條第1 項前段，刑法第185 條
之4，判決如主文。
本案經檢察官姜永浩到庭執行職務
中    華    民    國   100    年    4     月    21    日
                  刑事第三庭審判長法  官  曾家貽
                                  法  官  楊麗文
                                  法  官  曾雨明
以上正本證明與原本無異。
如不服本判決應於收受判決後10日內向本院提出上訴書狀，並應
敘述具體理由。其未敘述上訴理由者，應於上訴期間屆滿後20日
內向本院補提理由書(均須按他造當事人之人數附繕本)「切勿逕
送上級法院」。
                                  書記官  顏緗穎
中    華    民    國   100    年    4     月    21    日
附錄法條：
中華民國刑法第185條之4
（肇事遺棄罪）
駕駛動力交通工具肇事，致人死傷而逃逸者，處 6 月以上 5 年
以下有期徒刑。